臺灣臺北地方法院刑事判決　　　　　　 96年度交易字第444號
公　訴　人　臺灣臺北地方法院檢察署檢察官
被　　　告　甲○○
上列被告因過失傷害案件，經檢察官提起公訴（96年度偵字第
10569 號），本院判決如下：
    主  文
甲○○因過失傷害人，處有期徒刑貳月，如易科罰金，以新臺幣
壹仟元折算壹日，減為有期徒刑壹月，如易科罰金，以新臺幣壹
仟元折算壹日。
    事  實
一甲○○於民國九十五年八月十六日下午六點左右騎乘ASG-091
  號重型機車沿臺北市○○○路○段由北往南行駛，行經羅斯福
  路四段九二號前時，本應注意車輛行駛時，駕駛人應注意兩車
  併行之間隔，並隨時採取必要之安全措施，依當時情形又無不
  能注意之情事，竟於駛越同向前方乙○○騎乘之AXB-037 號重
  型機車左側時疏未注意車前狀況並保持二車安全間距，適乙○
  ○向左變換行徑路線時亦疏未注意左側及後方來車，致甲○○
  後座附載之紙箱右前側上方勾住乙○○前述機車左側把手，乙
  ○○因而重心失衡，人車倒地，受有左手左側遠端橈骨骨折之
  傷害。嗣甲○○於有偵查犯罪職權之公務員知悉前，向前往乙
  ○○就診之國防醫學院三軍總醫院附設民眾診療服務處（下稱
  三軍總醫院）處理之警員廖文聰當場承認為肇事者並接受裁判
  。
二案經乙○○訴由臺北市政府警察局中正第二分局（下稱中正二
  分局）報請臺灣臺北地方法院檢察署檢察官偵查起訴。
    理  由
一被告以外之人於審判外之言詞或書面陳述，除法律有規定者外
  ，不得作為證據，刑事訴訟法第一百五十九條第一項固有明文
  ；惟被告以外之人於審判外之陳述，雖不符同法第一百五十九
  條之一至之四規定，而經當事人於審判程序同意作為證據，法
  院審酌該言詞陳述或書面陳述作成時之情況，認為適當者，亦
  得為證據。又當事人、代理人或辯護人於法院調查證據時，知
  有第一百五十九條第一項不得為證據之情形，而未於言詞辯論
  終結前聲明異議者，視為有前項之同意，同法第一百五十九條
  之五亦定有明文。本件公訴人及被告甲○○於本院準備程序及
  審判程序中對於本案相關證人於偵查中之證述暨其他相關具傳
  聞性質之證據資料之證據能力，均表示沒有爭執，且迄於言詞
  辯論終結前亦未聲明異議。本院審酌本案證人之陳述及證據資
  料作成時之情況，核無違法取證或其他瑕疵，認為以之作為證
  據為適當，前述證人於審判外之陳述及相關證據資料，自得做
  為證據。
二認定犯罪事實所憑之證據及理由：被告甲○○雖坦承於事實欄
  所載之時間、地點騎乘ASG-091 號機車與告訴人乙○○騎乘之
  AXB-037 號機車發生擦撞，但否認有過失犯行，辯稱：因告訴
  人未打方向燈即向左偏，其後載紙箱始遭告訴人之機車左側把
  手勾破云云。本院認為：
(一)被告於事實欄所載之時間、地點，騎乘機車與告訴人之機車發
  生擦撞，致告訴人受有左手左側遠端橈骨骨折之傷害等情，除
  據被告坦承外，並有三軍總醫院九十五年八月二十六日出具之
  診斷證明書一份在卷可憑，堪認屬實。
(二)依證人即告訴人乙○○於警員詢問及本院審理時均證稱：其當
  時行駛於第四車道（偵卷第二六頁、本院九十六年十月五日審
  判筆錄第三頁）等語，及被告於警員詢問時供稱：本件車禍發
  生前，其行駛於羅斯福路四段第四車道，證人乙○○則行駛於
  其右前方（偵卷第二七頁），於本院審理時供稱：車禍發生當
  時，其行駛於第三車道，證人乙○○行駛於第四車道靠近第三
  車道之分隔線上（本院九十六年十月五日審判筆錄第七頁）等
  語，參以中正二分局道路交通事故現場圖等可知，本件車禍發
  生前，被告與證人乙○○均行駛於羅斯福路四段南向第四車道
  ，且證人乙○○行駛於被告右前方，而於事故發生時，被告已
  改行第三車道，證人乙○○則行駛於第四車道靠近第三車道之
  分隔線上。據此，證人乙○○於事故發前既行駛於同在第四車
  道之被告右前方，其在事故發生前至發生時之行徑路線應係自
  第四車道中間或右側向左偏行至同車道靠近第三、四車道分隔
  線附近，被告則係自第四車道向左偏行至第三車道。其次，由
  被告當天騎乘之ASG-091 號機車照片（偵卷第三二頁、第三三
  頁）觀之，被告後座附載之紙箱係右前側上方破損，被告則坦
  承該處破損係於本件事故發生時，遭證人乙○○之AXB-037 號
  機車左側把手勾破所致（本院九十六年十月五日審判筆錄第六
  頁），參以被告與證人乙○○前述行徑路線可知，被告自第四
  車道偏行至第三車道欲超越右前方之證人乙○○時，證人乙○
  ○恰偏行至第四車道靠近第三車道之分隔線附近，被告之機車
  後座附載之紙箱右前側上方因而遭證人乙○○之機車左側把手
  勾住致有破損。
(三)汽車行駛時，駕駛人應注意車前狀況及兩車併行之間隔，並隨
  時採取必要之安全措施，道路交通安全規則第九十四條第三項
  定有明文。被告於警員詢問時供稱：本件車禍發生前，證人乙
　○○行駛於其右前方，二車前後距離約二部機車車身長度（偵
  卷第二七頁），於本院審理時供稱：二車前後相距約五、六部
  機車車身長度（本院九十六年十月五日審判筆錄第七頁）等語
  。自被告前述供述以觀，被告不僅可明確指出事發前二車前後
  之距離，並可確認證人乙○○向左偏行時未開啟方向燈，不論
  被告就二車前後實際距離之目測判斷是否正確，均足證其於事
  故發生前對於證人乙○○之行徑位置已有注意，則其既欲自證
  人乙○○左側超越，原應注意與證人乙○○之機車保持適當之
  安全距離，以避免證人乙○○改變行徑路線時反應不及，被告
  竟疏於注意及此，貿然超車，致證人乙○○因機車左側把手勾
  住被告後座附載紙箱右前側上方而重心失衡，人車倒地，並受
  有前述傷害，其過失行為與證人乙○○受傷之結果有相當因果
  關係。至證人乙○○向左偏行前疏未注意左側及後方來車，即
  貿然變換行徑方向，雖與有過失，惟仍不能據此解免被告疏失
  之責，應予敘明。
(四)本件車禍發生後，證人乙○○被送往三軍總醫院就診，被告亦
　同往該院，參以中正二分局警員廖文聰製作之道路交通事故肇
  事人自首情形紀錄表，被告顯已向警員廖文聰坦承駕車肇事之
  意思，合於自首之要件。
(五)綜上所述，本件證據明確，被告因過失致證人乙○○受傷之事
  實洵堪認定，應依法論科。
三論罪科刑之依據：核被告所為，係犯刑法第二百八十四條第一
  項前段過失傷害罪。被告於犯情未被有偵查犯罪職權之公務員
  發現前，向有偵查犯罪職權之廖文聰承認自己為肇事者，並接
  受裁判，依刑法第六十二條前段，減輕其刑。本院審酌被告為
  減輕責任，於偵審中均否認犯行，且至今尚未與告訴人達成和
  解；而告訴人雖受有左手左側遠端橈骨骨折之傷害，並住院數
  日，惟因其向被告索賠五十萬元之高額賠償，致被告因無力負
  擔而未能達成和解等一切情狀，量處如主文所示之刑。另被告
  之犯罪合於中華民國九十六年罪犯減刑條例第二條第一項第三
  款之規定，應將宣告刑予以減刑，並諭知易科罰金之折算標準
  。
四適用之法條：刑事訴訟法第二百八十四條之一、第二百九十九
  條第一項前段，刑法第二百八十四條第一項前段、第六十二條
  前段、第四十一條第一項前段，刑法施行法第一條之一，中華
  民國九十六年罪犯減刑條例第二條第一項第三款、第七條、第
  九條。
本案經檢察官黃珮瑜到庭執行職務
中　　華　　民　　國　　96　　年　　10　　月　　26　　日
　　　　　　　　　刑事第十五庭  法　官　 邱蓮華
上正本證明與原本無異。
如不服本判決，應於判決送達後10日內，向本院提出上訴狀。
                                書記官  王黎輝
中　　華　　民　　國　　96　　年　　10　　月　　29　　日
附錄論罪科刑法條
刑法第284條第1項
因過失傷害人者，處六月以下有期徒刑、拘役或五百元以下罰金
。致重傷者，處一年以下有期徒刑、拘役或五百元下罰金。
